臺灣彰化地方法院民事裁定
110年度監宣字第384號
聲  請  人  陳一信  


相  對  人  陳鴻佶  
                      居彰化縣○○鄉○○路○段00號(衛生                          福利部彰化醫院)

關  係  人  陳朝福  
            陳啟煉  

上列聲請人聲請監護宣告事件，本院裁定如下：
    主    文
宣告陳鴻佶（男、民國00年0月00日生、身分證統一編號：Z0000
00000號）為受輔助宣告之人。 
選定陳一信（男、民國00年0月0日生、身分證統一編號：Z00000
0000號）為受輔助宣告之人之輔助人。
聲請程序費用由為受輔助宣告之人負擔。 
    理    由
一、聲請意旨略以：聲請人為相對人之兄，相對人於民國105年2
    月11日因混亂型思覺失調症，致不能為意思表示或受意思表
    示，或不能辨識其意思表示之效果，已達受監護宣告之程度
    ，有戶籍謄本、身分證影本、親屬系統表、中華民國身心障
    礙證明影本、衛生福利部彰化醫院診斷證明書等件為證。爰
    聲請准予裁定相對人為受監護宣告之人，並請求選定聲請人
    為相對人之監護人，同時指定相對人之弟陳朝福為會同開具
    財產清冊之人等語。若相對人未達監護宣告之程度，則請准
    予裁定相對人為受輔助宣告之人，並請求選定聲請人為相對
    人之輔助人等語。　　
二、按對於因精神障礙或其他心智缺陷，致不能為意思表示或受
    意思表示，或不能辨識其意思表示之效果者，法院得因本人
    、配偶、4親等內之親屬、最近1年有同居事實之其他親屬、
    檢察官、主管機關或社會福利機構之聲請，為監護之宣告；
    法院對於監護之聲請，認為未達第1項之程度者，得依第15
    條之1第1項規定，為輔助之宣告，民法第14條第1項、第3項
    分別規範明確。家事事件法第174條第1項亦明定：「法院對
    於監護宣告之聲請，認為未達應受監護宣告之程度，而有輔
    助宣告之原因者，得依聲請或依職權以裁定為輔助之宣告。
    」。另民法第1113條之1第1項明定：受輔助宣告之人，應置
    輔助人。而依民法第1113條之1第2項準用第1111條至第1111
    條之1規定，法院為輔助之宣告時，應依職權就配偶、4親等
    內之親屬、最近1年有同居事實之其他親屬、主管機關、社
    會福利機構或其他適當之人選定1人或數人為輔助人；法院
    為前項選定及指定前，得命主管機關或社會福利機構進行訪
    視，提出調查報告及建議；輔助之聲請人或利害關係人亦得
    提出相關資料或證據，供法院斟酌；法院選定輔助人時，應
    依受輔助宣告之人之最佳利益，優先考量受輔助宣告之人之
    意見，審酌一切情狀，並注意下列事項：㈠受輔助宣告之人
    之身心狀態與生活及財產狀況。㈡受輔助宣告之人與其配偶
    、子女或其他共同生活之人間之情感狀況。㈢輔助人之職業
    、經歷、意見及其與受輔助宣告之人之利害關係。㈣法人為
    輔助人時，其事業之種類與內容，法人及其代表人與受輔助
    宣告之人之利害關係。 
三、經查，聲請人主張之上開事實，業據其提出戶籍謄本、身分
    證影本、親屬系統表、中華民國身心障礙證明影本、衛生福
    利部彰化醫院診斷證明書等件為據，且經本院在鑑定人即衛
    生福利部彰化醫院醫師蕭銘鴻前審驗相對人之精神狀況，相
    對人對於本院點呼可回應，對於本院詢問其出生年月日可正
    確回答，惟不知其身分證字號，並稱其哥哥做義工8年，可
    以先提退休金，其考過乙級執照，可以升乙級人員還是甲級
    人員等幻想情節，有本院訊問筆錄在卷可按。又經本院囑託
    衛生福利部彰化醫院鑑定結果，認為：「㈠醫學上的診斷（
    生物學上之要素）：思覺失調症。障礙程度：中度至重度。
    ㈡日常生活狀況：個案目前住院於衛生福利部彰化醫院精神
    科慢性病房，可自行活動；可針對問題回答，但内容較 貧
    乏。平時個案經鼓勵下可參與職能復健活動，但還無法從事
    職能復健工作。平時可觀察到個案有自言自語的情形，和其
    他病友較少互動。個案進食、穿衣、如廁可獨自完成，洗澡
    可能部分需他人督促。對於金錢觀方面，知道金錢可購物，
    也會部分找零，但因為在醫院中，沒機會到外購物。㈢身體
    狀態：四肢有燒傷的痕跡。腹部有開刀的痕跡。㈣精神狀態
    ：1.意識/溝通性：可簡短回答問題，談話時間較長之後可
    發現言談略鬆散。2.記憶力：記憶尚可。3.定向力：時間、
    地點、人物皆可正確回答。4.計算能力：可算出簡單數學；
    如100－7、48×2等。5.理解‧判斷力：判斷力較為表淺、無法
    類比及較難抽象思考。6.現在性格特徵：被動。7.其他（氣
    氛‧情感狀態‧幻覺‧妄想‧異常行動等）：幻聽(好幾個人開
    玩笑)、妄想(自己在外認養了9個小孩）、思考略鬆散、情
    感較淡漠。8.智能檢查‧心理學檢查：思覺失調症殘障手冊
    。㈤有關判斷能力判定之意見：不宜單獨管理處分自己財產
    。判定的根據：依陳鴻佶男士目前心智狀況，能以言語溝通
    及完成部分基本生理需求。因慢性思覺失調症造成長期人際
    、社會、職業及家庭功能變差，導致部分認知功能缺損，以
    致金錢、是非對錯等概念部分缺損，是故，難以獨自管理與
    處置個人事務。㈥回復可能性說明：此為慢性思覺失調，經
    長期治療後目前症狀較為緩解，但仍有殘餘症狀。其能力已
    較其病發前下降，難以從事競爭性工作及回復原有之社會功
    能。依個案過去病史可推估因為病識感不佳，易再因未規則
    接受治療而再度復發，若控制良好可減少再發病之可能。㈦
    鑑定判定及說明：1.基於受鑑定人有思覺失調症，其程度達
    中度至重度，不能管理處分自己的財產，回復之可能性低。
    2.思覺失調症之程度，『能意思表示或受意思表示』、『能辨
    識其意思表示之效果』、但『金錢、是非對錯等概念部分缺損
    』，可為輔助宣告。」等語，有衛生福利部彰化醫院成年監
    護鑑定書在卷可稽，堪認相對人因精神障礙或其他心智缺陷
    ，致其受意思表示，或辨識其意思表示效果之能力，顯有不
    足。故聲請人聲請監護宣告，尚屬有間，但相對人仍有受輔
    助之必要，爰依所請為輔助之宣告。
四、本件相對人既經輔助宣告，揆諸前揭規定，自應為其選定輔
    助人。查相對人未婚，其母陳鄭秀枝已歿、父陳啟煉已受監
    護宣告，而聲請人、關係人陳朝福分別為相對人之兄、弟，
    均同意由聲請人擔任相對人之監護人，有戶籍謄本及同意書
    附卷為證。又聲請人亦表明其有意願擔任相對人之輔助人，
    有本院公務電話記錄在卷可稽，本院認聲請人為相對人之兄
    ，與相對人關係非常密切，由聲請人擔任輔助人，應符合相
    對人之最佳利益，故認由聲請人擔任輔助人，應符合相對人
    之最佳利益，爰裁定如主文第2項所示。
五、爰依家事事件法第177條第2項、第164條第2項，裁定如主文
    。 　　
中　　華　　民　　國　　111 　年　　2 　　月　　25　　日
                    家事法庭  法  官  黃倩玲
以上正本係照原本作成。
如對本裁定抗告，須於裁定送達後10日內向本院提出抗告狀，並
繳納抗告費新臺幣1千元。
中　　華　　民　　國　　111 　年　　2 　　月　　25  　日
                              書記官  呂怡萱